臺灣高等法院臺南分院民事判決　95年度上易字第185號
上　訴　人　甲○○（84.9.6生）住台南縣歸仁鄉○○路259號
　　　　　　乙○○（82.11.6生）
兼　共　同
法定代理人　丁○○
被 上 訴人　丙○○
上列當事人間請求侵權行為損害賠償事件，上訴人對於中華民國
九十五年七月三十一日臺灣臺南地方法院第一審判決（九十五年
度訴字第三一六號）提起上訴，本院於九十六年一月十六日言詞
辯論終結，判決如下：
      主      文
原判決關於駁回上訴人等下開第二項之訴部分，並訴訟費用（確
定部分除外）之裁判均廢棄。
上開廢棄部分，被上訴人應依序再給付上訴人甲○○、乙○○、
丁○○新台幣貳萬柒仟零貳拾元、貳萬捌仟零貳元、陸萬壹仟
佰壹拾伍元，及均自民國九十五年一月二十一日起至清償日止
，按週年利率百分之五計算之利息。
其餘上訴駁回。
第一審（確定部分除外）、第二審訴訟費用由被上訴人負擔五分
之一，餘由上訴人負擔。
      事  實  及  理  由
一、上訴人主張：被上訴人於民國九十四年九月十一日下午一時
    三十三分許，駕駛車牌號碼一九九三－ＬＷ號自小客貨車，
    沿台南縣永康市○○○路，由北往南方向行駛，途經中山東
    路與中華二路有號誌之交岔路口時，貿然闖越紅燈行駛，撞
    及沿中華二路由東往西方向行駛至上開路口，由上訴人丁○
    ○駕駛，搭載上訴人甲○○、乙○○之車牌號碼ＳＴ－七○
    ○三號自小客車，致上訴人丁○○受有左肩、前胸、左髖部
    鈍傷及左大腿擦傷，上訴人甲○○受有頭部受傷，上訴人乙
    ○○受有頭、右臂及右大腿受傷等傷害；刑事部分，被上訴
    人因上開過失傷害罪嫌，並經刑事法院判處有期徒刑三月確
    定。上訴人等三人因遭被上訴人上開過失不法侵權行為，均
    受有損害；為此，各自本於侵權行為損害賠償請求權，於原
    審請求被上訴人賠償甲○○新台幣（下同）十九萬二千六百
    七十三元（醫療費2,673元＋精神慰藉金190,000元）、賠償
    乙○○十九萬三千七百五十二元（醫療費3,752元＋精神慰
    藉金190,000元）、賠償丁○○八十萬九千六百五十一元（
    醫療費64,731元＋增加生活上需要72,200元＋減少勞動能力
    損失182,720元＋精神慰藉金490,000元），及自起訴狀繕本
    送達翌日起算之法定遲延利息。原審判決被上訴人給付上訴
    人甲○○、乙○○各五千元（精神慰藉金），及給付上訴人
    丁○○二萬七千三百六十六元（醫療費7,366元＋精神慰藉
    金20,000元），併均自九十五年一月二十一日起算之法定遲
    延利息固無不合，惟就駁回上訴人甲○○九萬七千零二十三
    元損害（醫療費2,023元＋精神慰藉金95,000元），乙○○
    九萬八千零二元損害（醫療費3,002元＋精神慰藉金95,000
    元），丁○○三十六萬四千零三十五元損害（醫療費1,315
    元＋減少勞動能力損失182,720元＋精神慰藉金180,000元）
    部分，則有未洽；並聲明：(一)原判決就下開部分之判決廢棄
    。(二)被上訴人應再給付上訴人甲○○九萬七千零二十三元、
    再給付上訴人乙○○九萬八千零二元：再給付上訴人丁○○
    三十六萬四千零三十五元，及均自九十五年一月二十一日起
    至清償日止，按週年利率百分之五計算之利息。(三)訴訟費用
    由被上訴人負擔。(四)願供擔保，請准宣告假執行（原審判決
    被上訴人應依序給付上訴人甲○○、乙○○、丁○○五千元
    、五千元、二萬七千三百六十六元本息部分，未據被上訴人
    聲明不服；至於上訴人等三人就其敗訴部分，除上訴聲明所
    示範圍部分外，亦未據上訴人等三人聲明不服，均已確定，
    不在本院審理範圍）。
二、被上訴人則以：上訴人甲○○、乙○○於九十四年九月十一
    日因車禍受傷至財團法人奇美醫院（下稱奇美醫院）急診後
    ，當日出院費用各僅六百五十元及七百五十元。至於上訴人
    丁○○於九十四年九月十一日至奇美醫院就診後，至同年月
    二十六日止亦僅有三次就診記錄。其三人迄至九十五年五月
    二十七日始再至奇美醫院就診，其間相隔八月有餘，上訴人
    三人請求再給付自九十五年五月二十七日起至同年七月十五
    日止間之醫療費顯與本件車禍無關。又依奇美醫院九十五年
    五月九日函覆之上訴人丁○○病情摘要可知，其受傷部分為
    左肩、左腿挫傷，並無骨折及傷口，與站立與否並無直接因
    果關係，上訴人丁○○請求之喪失勞動能力損失並無具體證
    明。且上訴人三人所受傷害均屬輕微，其等請求之精神慰藉
    金過高，應予酌減等情詞，資為抗辯。並聲明：(一)上訴駁回
    ，(二)第二審訴訟費用由上訴人負擔。
三、上訴人主張：被上訴人於九十四年九月十一日下午一時三十
    三分許，駕駛車牌號碼一九九三－ＬＷ號自小客貨車，沿台
    南縣永康市○○○路，由北往南方向行駛，途經中山東路與
    中華二路有號誌之交岔路口時，貿然闖越紅燈行駛，撞及沿
    中華二路由東往西方向行駛至上開路口，由上訴人丁○○駕
    駛，搭載上訴人甲○○、乙○○之車牌號碼ＳＴ－七○○三
    號自小客車，致上訴人丁○○受有左肩、前胸、左髖部鈍傷
    及左大腿擦傷，上訴人甲○○受有頭部受傷，上訴人乙○○
    受有頭、右臂及右大腿受傷等傷害；刑事部分，被上訴人因
    上開過失傷害罪嫌，並經刑事法院判處有期徒刑三月確定等
    情，除據上訴人於原審提出而為被上訴人所不爭之診斷證明
    書（原審交簡附民字卷第九頁至第十三頁）為證外，並經本
    院依職權調取台南地院九十五年度交簡上字第一八號刑事偵
    審卷宗核閱無誤，且為被上訴人所自認，堪信上訴人之上開
    主張為真實。
四、按因故意或過失，不法侵害他人之權利者，負損害賠償責任
    。不法侵害他人之身體或健康者，對於被害人因此喪失或減
    少勞動能力或增加生活上之需要時，應負損害賠償責任。又
    不法侵害他人之身體、健康、名譽或自由者，被害人雖非財
    產上之損害，亦得請求賠償相當之金額，民法第一百八十四
    條第一項前段、第一百九十三條第一項、第一百九十五條第
    一項前段分別定有明文。次按慰藉金之賠償以人格權遭受侵
    害，使精神上受有痛苦為必要，至其核給之標準固與財產上
    損害之計算不同，惟非不可斟酌雙方身分、資力與加害程度
    ，及其他各種情形核定相當之數額（最高法院五十一年台上
    字第二二三號判例參照）。本件被上訴人駕駛自小客貨車，
    於上開時地未遵守燈光號誌指示，闖越紅燈行駛而撞及上訴
    人丁○○駕駛之自小客車，其疏未注意遵守道路交通安全規
    則之規定，致肇車禍事故，過失之責委無可辭。被上訴人因
    過失不法侵害上訴人三人之身體法益，致上訴人等分別受有
    上揭傷害，且兩者間並有相當因果關係，上訴人等主張被上
    訴人應負損害賠償責任者，核無不合。被上訴人既應負損害
    賠償之責，爰就上訴人三人請求之醫藥費、減少勞動能力損
    失，及精神慰藉金之項目及金額逐次審酌於後：
（一）醫療費部分：
     上訴人主張：除原審判決被上訴人應給付上訴人丁○○醫
     療費七千三百六十六元外，上訴人甲○○、乙○○、丁○
     ○另支出自九十五年五月二十七日起至同年七月十五日止
     之醫療費，依序各二千零二十三元、三千零二元、一千三
     百十五元者，除據上訴人於原審提出奇美醫院出具之診斷
     證明書、收費收據在卷（原審訴字卷第一一０頁至第一一
     二頁、第一八０頁至第一八五頁、第一八六頁至第一九七
     頁）可按外，依奇美醫院於九十五年六月二十九日，以（
     九五）奇醫字第二八四０、二八三九號函，分別檢送之上
     訴人三人病情摘要表所示，其中甲○○、乙○○係於九十
     五年五月二十七日至該院中醫部門診治療，甲○○主訴自
     九十四年九月十一日車禍後，開始有持續性左側頭痛及陣
     發性頭暈，右側頸痛、且呃逆時胸痛；乙○○自訴有陣發
     性頭暈及頭痛之症狀。其等自訴事故前並未有此現象，因
     此懷疑患者之不適症狀與事故有關，故予以「腦震盪後徵
     候群」之診斷。至於丁○○於九十五年五月二十七日至該
     院中醫部門診，主訴自九十四年九月十一日車禍後，有胸
     部、雙肩、右膝、右踝部之挫傷，致深呼吸時易胸痛，言
     語時短氣、雙肩、右膝、右踝酸痛，天雨時加劇，詢其事
     故前並未有此現象，因此懷疑患者之胸痛、短氣、肩、右
     膝、右踝之酸痛與此有關，故予以「創傷性關節病變」之
     診斷等情，此有上開病情摘要表在卷可佐（原審訴字卷第
     一五四頁至第一五八頁）。參以上訴人甲○○、乙○○於
     九十五年四月十八日並經奇美醫院神經外科診斷為「腦震
     盪後徵候群」乙節，亦有奇美醫院於九十五年六月二十八
     日，另以（九五）奇醫字第二七九０號函檢送甲○○、乙
     ○○之病歷表在卷可憑（原審訴字卷第一四三頁、第一五
     二頁），堪信上訴人主張其等三人因本件車禍造成之傷害
     迄至九十五年五月間尚未完全痊癒，而殘存後遺症狀，尚
     非無據。是上訴人等因本件車禍造成之身體外傷雖已癒合
     ，然既仍殘存後遺症狀，自仍有繼續治療必要。上訴人甲
     ○○、乙○○、丁○○請求被上訴人賠償自九十五年五月
     二十七日起至同年七月十五日止，至奇美醫院中醫部就診
     之醫療費依序為二千零二十三元、三千零二元、一千三百
     十五元，連同上訴人丁○○於原審請求之醫療費七千三百
     六十六元部分，核係醫療上所必要之費用，均應予准許。
     被上訴人抗辯：上訴人三人上開請求與本件車禍發生時相
     隔八月有餘，其等請求與本件車禍無關，且未提出就醫證
     明云云，委不足採。
（二）減少勞動能力損失部分：上訴人丁○○雖主張其因被上訴
      人不法侵害身體法益，致四個月期間無法站立工作，受有
      減少勞動能力損害十八萬二千七百二十元云云；惟查：上
      訴人丁○○係於九十四年九月十一日下午二時二十九分因
      車禍至奇美醫院急診，經檢查診斷為：左肩、左腿挫傷、
      胸部鈍傷。經治療後於同日下午三時零六分離院。其於同
      年九月十四日上午三時四十九分，因發燒再次至奇美醫院
      急診，經診斷為糖尿病、疑似泌尿道感染，右側輸尿管結
      石。丁○○之受傷部位為左肩、左腿挫傷，並無骨折及傷
      口，與站立與否並無直接因果關連等情，此有奇美醫院九
      十五年五月九日，以（九五）奇醫字第一九五六號函檢送
      之上訴人丁○○病情摘要表在卷（原審訴字卷第七五頁、
      第七八頁）可稽。是上訴人丁○○因本件車禍雖受有上開
      傷害，惟於送醫急診後，於同日即已出院，雖其另於三日
      後再次入院，病症則係糖尿病、疑似泌尿道感染，右側輸
      尿管結石，核與車禍所致之損害並無直接關係。顯見上訴
      人丁○○因本件車禍所受之傷害並非異常嚴重，參以上訴
      人丁○○雖自陳其職業係從事美髮業，工作時需站立等語
      ，惟其因本件車禍所受傷害集中於左肩、胸部之鈍傷，其
      左腿則係挫傷而已，是否即足影響其站立？尚非無疑；乃
      上訴人丁○○主張其因此而有四個月期間無法工作，已嫌
      無據。本件上訴人丁○○因本身另罹患「糖尿病、疑似泌
      尿道感染，右側輸尿管結石」等病症，且於本件車禍發生
      後三日即住院治療，顯見其因糖尿病等病症影響及於工作
      程度，遠大於因本件車禍事故造成之身體傷害亦明。此外
      ，奇美醫院認上訴人丁○○「受傷部位為左肩、左腿挫傷
      ，並無骨折及傷口，與站立與否並無直接因果關連」之醫
      療意見，係由主治上訴人丁○○傷害之醫師所出具，對於
      其傷害之始末、情況自知之甚明，上開醫療意見復無明顯
      違背一般經驗與論理法則情形，應堪採信。上訴人丁○○
      雖另主張其減少勞動能力損失之情節，可由醫師鑑定、研
      判云云，然上訴人丁○○自受傷後，始終由奇美醫院醫治
      ，則主治其傷害之醫師對於其傷害之始末、情況知之甚明
      ，且與兩造間復無利害關係，所為上開醫療意見應無偏頗
      之虞。上訴人丁○○僅以奇美醫院上開函示意見對其不利
      ，遽認不足採，要屬無據。本件上訴人丁○○所受傷害既
      不足影響其勞動能力，其主張受有四個月之減少勞動能力
      損害者，即屬無據，不應准許。
（三）精神慰藉金部分：本件上訴人等三人因遭被上訴人過失不
      法侵害身體法益，致分別受有上開傷害，上訴人等分別請
      求賠償精神慰藉金，洵屬有據。查：上訴人三人因本件車
      禍事故，其中丁○○受有左肩、前胸、左髖部鈍傷及左大
      腿擦傷等傷害，甲○○受有頭部受傷之傷害，乙○○則受
      有頭、右臂及右大腿受傷等傷害。上訴人甲○○、乙○○
      迄至九十五年五月二十七日再赴奇美醫院時，仍有腦震盪
      後遺症，丁○○則有創傷性關節病變，均須持續追蹤治療
      ，已如上述；顯見上訴人等三人所受傷害雖非異常嚴重，
      對於日常生活之影響不致太大，而可正常上學及工作，惟
      其等三人自車禍事故發生後，歷經八、九月期間仍受車禍
      傷害之後遺症影響，並未完全痊癒，而有頭暈、頸痛、胸
      痛、言語時短氣、或四肢酸痛之困擾，此等傷害後遺症之
      困擾足以影響其等之生活品質，堪信其等因此受有相當程
      度之精神上損害。被上訴人抗辯：上訴人三人之傷勢甚微
      ，並不影響其等三人之日常生活起居，所受精神上損害不
      高云云，即嫌速斷。又被上訴人係高中畢業，現擔任司機
      職務，月收入約二萬元；上訴人丁○○係高中畢業、甲○
      ○、乙○○則係學生等情，為兩造於原審所供承，且互不
      爭執（原審訴字卷第一六八頁），應堪信實。而被上訴人
      於九十三年度薪資所得為二十六萬六千五百元，利息所得
      為一千八百四十二元，名下並有房屋及土地各一筆；至於
      上訴人甲○○、乙○○均在就學階段，名下尚無財產；上
      訴人丁○○於九十四年度之薪資所得合計共九萬五千八百
      七十三元，其名下並有土地、房屋各一筆及汽車一輛乙情
      ，亦有兩造之稅務電子閘門財產所得調件明細表在卷（原
      審訴字卷第八四頁至第八七頁、第九一頁至第九二頁）足
      憑；本院審酌上開兩造之身分、地位、經濟能力，及上訴
      人甲○○、乙○○、丁○○所受上揭傷勢雖非異常嚴重，
      然仍深受車禍傷害之後遺症所苦等一切情狀，認甲○○、
      乙○○請求各在三萬元範圍內，上訴人丁○○請求在八萬
      元範圍內為適當，逾此，仍屬過高而不應准許。
（四）基上，上訴人三人得請求之金額，其中甲○○為三萬二千
      零二十三元（醫藥費2,023元、精神慰藉金30,000元），
      乙○○為三萬三千零二元（醫藥費3,002元、精神慰藉金
      30,000元），丁○○為八萬八千六百八十一元（醫藥費
      8,681元【7,366元＋1,315元】、精神慰藉金80,000元）
      範圍內，自屬有理由，應予准許；逾此則為無理由。
五、綜上，上訴人甲○○、乙○○、丁○○本於侵權行為損害賠
    償請求權，請求被上訴人依序再給付二萬七千零二十三元、
    二萬八千零二元、六萬一千三百一十五元，及自原審刑事附
    帶民事起訴狀繕本送達被上訴人以代催告之翌日，即九十五
    年一月二十一日起（送達證書附於原審交簡附民字卷第四六
    頁）至清償日止，依週年利率百分之五計算之利息之範圍內
    （原審判決被上訴人應依序給付上訴人甲○○、乙○○、丁
    ○○五千元、五千元、二萬七千三百六十六元本息部分，未
    據被上訴人聲明不服），於法尚無不合，應予准許，超過上
    開部分之請求，即非有據，不予准許。就上開應准許部分，
    原審未遑詳察，遽為上訴人三人敗訴之判決，自有可議，上
    訴人等上訴意旨指摘原判決不當，求予廢棄改判，為有理由
    ，爰由本院予以廢棄改判如主文第二項所示；至於上訴人等
    三人之請求不應准許部分，原判決為其等敗訴之判決，及駁
    回該部分假執行之聲請，經核於法並無不合，上訴意旨求予
    廢棄改判，為無理由，應駁回其上訴。再本件主文第二項部
    分，因訴訟標的金額未逾民事訴訟法第四百六十六條第一項
    所定之額數（新台幣一百五十萬元），經本院判決宣示後即
    告確定，已無假執行之問題，是上訴人等請求准予宣告假執
    行，為無理由，原審駁回此部分假執行之聲請，所持之理由
    雖有不同，惟結論則無二致，爰併予駁回此部分之上訴。
六、據上論結，本件上訴為一部有理由，一部無理由，依民事訴
    訟法第四百五十條、第四百四十九條第一項、第二項、第七
    十九條、第八十五條第一項前段，判決如主文。
中　　華　　民　　國　　96　　年　　1　　月　　30 　  日
                    民事第三庭
                                審判長法　官  陳  光  秀
　　　　　　　　　　　      　　　　　法　官  曾  平  杉
　　　　　　　　　　　      　　　　　法　官  李  文  賢
上為正本係照原本作成。
不得上訴。
中　　華　　民　　國　　96　　年　　1　　 月　　31  　日
                                      書記官　劉　清　洪
